臺灣臺北地方法院民事裁定             100年度小上字第80號
上  訴  人  黃美雲
被上訴人    魯方
上列當事人間請求損害賠償事件，上訴人對於中華民國100年5月
17日本院新店簡易庭100年度店小字第43號第一審判決，提起上
訴，本院裁定如下：
    主  文
上訴駁回。
第二審訴訟費用新臺幣壹仟伍佰元由上訴人負擔。
    事實及理由
一、按對於小額程序第一審裁判之上訴或抗告，非以其違背法令
    為理由，不得為之；上訴狀內應記載上訴理由，表明下列各
    款事項︰(一)原判決所違背之法令及其具體內容。(二)依訴訟資
    料可認為原判決有違背法令之具體事實，民事訴訟法第436
    條之24第2項、第436條之25定有明文。所謂違背法令，依同
    法第436條之32第2項準用第468條、第469條第1款至第5款規
    定，係指判決不適用法規或適用不當者，為違背法令；判決
    有同法第469條規定所列第1款至第5款情形之一者，為當然
    違背法令。又對於小額程序之第一審裁判提起上訴時，如係
    以第一審判決有不適用法規或適用法規不當為上訴理由時，
    其上訴狀或理由書應有具體之指摘，並揭示該法規之條項或
    其內容，若係成文法以外之法則，應揭示該法則之旨趣；其
    為經驗法則、證據法則者，亦應具體指摘揭示該經驗法則或
    證據法則，倘為司法院解釋或本院之判決，則應揭示該判解
    之字號或其內容，上訴狀或理由書如未依此項方法表明者，
    即難認為已對小額程序之第一審判決之違背法令有具體之指
    摘，其上訴自難認為合法（最高法院71年臺上字第314號及
    70 年臺上字第720號判例參照），法院毋庸命其補正，逕以
    裁定駁回之，此觀諸民事訴訟法第436條之32第2項準用第47
    1條第1項、第444條第1項規定自明。另為貫徹小額程序之簡
    速性，避免因上訴或抗告費時，不符訴訟利益，小額事件之
    裁判原則上宜於第一審確定，惟第一審裁判如有違背法令情
    事者，為保障當事人權益，自應許其上訴或抗告於第二審，
    故明定對於小額程序之第一審裁判，非以其違背法令為理由
    ，不得上訴或抗告，從而，如仍為上訴，即屬上訴不合程式
    ，第二審法院應依同法第436條之32第2項準用第444條第1項
    以裁定駁回之。
二、上訴意旨略以：原判決第2頁載明：「...惟原告提出之照片
    翻印係靜態的，不足證明被告有原告主張上開語言公然侮辱
    之事實...」，卻未調查翻印之原件出處，明顯有漏未調查
    之情形，足以影響上訴人之權益，原判決既明上訴人係出現
    於事發之靜態照片，明顯未有公然侮辱之事實，此事實與刑
    事判決所載之情形相左，又原審援引證人蔡志鴻於警詢筆錄
    之證詞，惟證人蔡志鴻恐避重就輕，而其未於原審開庭時出
    庭作證，則原判決有漏未斟酌之事實，證人蔡志鴻在事發當
    時明確聽到被上訴人公然侮辱上訴人，無論其於刑事案件中
    說詞為何，均不影響被上訴人公然侮辱上訴人之事實，原判
    決理由違背經驗法則，為此，爰依法提起上訴，請求廢棄原
    判決等語。
三、經查，本件上訴人係對小額事件提起第二審上訴，核其上訴
    狀所指摘原審認定上訴人所提出之照片不足證明被上訴人有
    言語公然侮辱上訴人之事實、所採證人證詞恐有偏頗，所認
    定之事實與實情不符乙節，核屬事實問題，又取捨證據、認
    定事實本屬事實審法院之職權，若其認定並不違背法令，即
    不許任意指摘其認定不當，以為上訴理由，原判決已詳載依
    上訴人所提出警局之調查筆錄、翻印照片及證人蔡志鴻於警
    詢時之證述等證據，均不足以證明被上訴人有以「妳神經病
    」、「妳腦袋有問題」等言語公然侮辱上訴人之侵權行為，
    而被上訴人是否有公然侮辱上訴人之行為，應依證據認定之
    ，不得僅依兩造有發生口角之事實，即遽認上訴人之主張為
    真，依證人蔡志鴻於警詢時證稱當時僅有聽到被上訴人稱「
    我會讓妳上法院」、「告死妳」等語，並未貶損社會上對上
    訴人之評價，原審認定被上訴人之上開言詞並無不法，不構
    成侵權行為，尚無違背論理及經驗法則之處，自不生違背法
    令之問題，上訴人僅空言原判決有違背經驗法則之違誤云云
    ，既未具體指摘原判決違反何一法規，或成文法以外之法則
    ，並揭示該法規之條項、內容，或該法則之旨趣，亦未表明
    該判決所違背之法令及其具體內容，暨依訴訟資料合於該違
    背法令之具體事實，難認其已合法表明上訴理由，上訴人復
    未具體說明合於民事訴訟法第469條第1款至第5款之情事，
    依首揭規定、判例意旨及說明，其上訴難認為合法，爰逕以
    裁定駁回其上訴。
四、本件第二審訴訟費用額，確定如主文第2項所示金額。
五、據上論結，本件上訴為不合法，依民事訴訟法第436條之32
    第1項、第2項、第444條第1項前段、第436條之19第1項、第
    95條、第78條，裁定如主文。
中    華    民    國   100    年    7     月    26    日
                  民事第二庭    審判長法官  張松鈞
                                      法官  羅郁婷
                                      法官  鍾素鳳
以上正本係照原本作成。
本裁定不得抗告。
中    華    民    國   100    年    7     月    26    日
                                    書記官  林玗倩